# 分步合并问题

提问人：srmx1222 时间：2016-01-10 15:41:24
请问版主，如果A公司以前年度通过购买股权取得B公司20%股权，A公司按照权益法核算，本期 3 月A公司购买其他股东持有B公司的30%股权，股权价款在 3 月已经全部支付，工商在 8 月才变更完毕，不涉及其他行政部门审批，是否可以认定从股权交接完成（假设 3月付款后）就可以按照50%权益法核算，而不必工商变更完毕？如果B公司 8 月召开股东大会，重新选举董事，重新选举后A公司在董事会中占多数，可以控制董事会，是否可以认定A在新的董事会选举成立后控制B公司，B从 8 月开始成为其子公司，要合并B公司，这个是否可以认为其是分步合并，只是在 8 月对于合并的的损益按照50%股权计算以前持有股权的投资收益？

回答人：chenyiwei
1 、对你的第一个问题，这取决于股权转让合同中对交割日的约定，即 30 ％标的股权上对应的表决权、分红权自何时开始归属于受让方。 2 、对你的第二个问题，首先建议对照合并报表准则中“控制三要素”的规定，谨慎判断取得董事会多数是否就可以控制该被投资方；其次，如果确实取得了控制权，则要考虑与取得 30 ％股权的交易是否为一揽子交易，即在受让股权的合同中就约定要取得董事会多数从而控制被投资方。据此确定购买日应确认在 3 月还是 8 月，相应地按分步购买实现非同一控制下企业合并的规定进行会计处理。